【裁判字號】    98,上易,2647
【裁判日期】    990204
【裁判案由】    詐欺
【裁判全文】
臺灣高等法院刑事判決                98年度上易字第2647號
上  訴  人  臺灣桃園地方法院檢察署檢察官
被      告  庚○○
            辛○○
            丁○○
            己○○
               （另案於台灣泰源技能訓練所執行保安處分）
            癸○○
            戊○○
上開六人共同
選任辯護人  陳傳中律師
上列上訴人因被告等犯詐欺案件，不服臺灣桃園地方法院98年度
易字第615 號，中華民國98年9 月7 日第一審判決（起訴案號：
臺灣桃園地方法院檢察署98年度偵字第12391 號），提起上訴，
本院判決如下：
    主  文
上訴駁回。
    理  由
一、本案經本院審理結果，認第一審判決以被告庚○○、辛○○
    、丁○○、己○○、癸○○、戊○○共犯附表壹編號1 至5
    所示刑法第339 條第1 項之共同詐欺取財罪，各處如附表編
    號1 至5 所示之刑，庚○○應執行有期徒刑2 年、緩刑5 年
    ，緩刑期內附保護管束；被告辛○○、丁○○、癸○○、戊○○各應執行有期徒刑1 年10月、緩刑5 年，緩刑期內均附
    保護管束；己○○為累犯，應執行有期徒刑2 年，扣案如附
    件之附表貳編號10、28、34、39、42所示之行動電話，依刑
    法第38條第1 項第2 款之規定，宣告沒收，認事用法及量刑
    俱無不當，應予維持，並引用第一審判決書記載之事實、證
    據及理由（如附件）。
二、檢察官上訴意旨以：按刑罰之量定，固屬法院自由裁量之職
    權行使，惟刑事審判之量刑，在於實現刑罰權之分配的正義
    ，故法院對科刑判決之被告量刑，應符合罪刑相當原則，使
    罰當其罪，以契合人民之法律感情（最高法院96年度臺上字
    第2357號判決意旨參照）。查被告庚○○、辛○○、丁○○
    、戊○○、癸○○、己○○共組社會深惡痛絕之俗稱「金光
    黨」詐騙集團，本件涉犯案件達5 件之多，除被害人子○○
    因其夫鄭錫孚警覺而詐騙不遂外，被告其餘每次得手之金額
    為新臺幣（下同）200 萬元、50萬元、27萬8000元及100 萬
    元之數，坐享被害人辛勞成果，貪得無厭，惡行非屬輕微；
    且該集團自民國97年12月8 日他案訛詐被害人壬○○○得逞
    後，食髓知味一再犯案，足徵被告等人並無因犯案有生羞惡
    之心，斷非一時失慮偶罹刑典，否則應無以同一手法反覆詐
    欺年邁被害人之理；又被告等人雖已以金錢賠償被害人壬○○○、丙○○、甲○○、乙○○○且達成民事和解，惟此僅
    屬填補被害人因被告等人侵權行為所受之損害，本為被告等
    人法律上之義務，縱被害人壬○○○、丙○○、甲○○、乙○○○因此迅速獲償而表示願意原諒被告等人之意，被害人
    子○○亦因無實際金錢損害而表示願意原諒被告等人之旨，
    然參酌被告庚○○號稱「老闆娘」以統籌規劃上揭詐騙集團
    ，被告己○○前已因「金光黨」常業詐欺犯行經法院判處有
    期徒刑2 年2 月，並被告等人之犯罪手段、動機、目的、本
    件犯罪對被害人、社會所生危害及被告等人到案後並非即時
    坦承犯行之犯罪後態度等情狀，原審就被告等6 人如附表編
    號1 至5 所示之罪判處其如附表所示之刑，並定上揭應執行
    刑，且宣告被告庚○○、辛○○、丁○○、戊○○、癸○○
    本件緩刑，復未對犯罪成習之被告等人宣告強制工作，藉以
    矯治其生活觀念，量刑顯然過輕，尚有不當，為此難認原判
    決妥適等語。
三、經查，被告六人犯罪後，於原審準備程序及審理中坦承犯行
    （見原審卷第101 頁、第164-166 頁），並已與被害人達成
    和解，賠償被害人全部損失，填補被害人所受之損害，有臺
    灣桃園地方法院98年度附民移調字第277 號98年8 月5 日調
    解書錄（壬○○○、丙○○部分，見原審卷第142 頁）、98
    年7 月27日和解切結書（甲○○部分、見原審卷第107 頁）
    、98年7 月21日和解切結書（乙○○○部分、見原審卷第10
    3 頁）在卷，犯後態度頗佳；又按關於刑之量定，係實體法
    上賦予法院得為自由裁量之事項，倘其未有逾越法律所規定
    之範圍，或濫用其權限，即不得任意指為違法（最高法院75
    年度臺上字第7033號判例參照），次按有犯罪之習慣或因遊
    蕩或懶惰成習而犯罪者，於刑之執行前，令入勞動場所，強
    制工作，18歲以上之竊盜犯、贓物犯，有犯罪之習慣者，得
    於刑之執行前，令入勞動場所強制工作，刑法第90條第1項
    、竊盜犯贓物犯保安處分條例第3 條第1 項分別定有明文。
    立法上於保安處分中設立強制工作種類之目的，旨在對嚴重
    職業性犯罪及欠缺正確工作觀念或無正常工作因而犯罪者，
    強制其從事勞動，學習一技之長及正確之謀生觀念，使其日
    後重返社會，能適應社會生活，且係對受處分人將來之危險
    性所為之處置，以達教化與治療之目的，為刑罰之補充制度
    。查被告犯罪後，除被告己○○在監執行外，其餘五名被告
    均已覓得工作，有98年11月30日、98年11月13日員工職務證
    明書各一紙（庚○○、丁○○部分）、98年12月16日保管書
    二紙（辛○○、癸○○部分）、98年12月21日攤位租賃證明
    （戊○○部分），其等得以穩定在社會上工作，原審復已諭
    知緩刑期內附保護管束，同樣可達教化及預防之目的，上訴
    意旨僅係就原審判決依職權裁量之事項加以爭執，不足以構
    成原審判決不當之原因，本件上訴為無理由，應予駁回。
據上論結，應依刑事訴訟法第368 條、第373條，判決如主文。
本案經檢察官張熙懷到庭執行職務。
中    華    民    國    99    年    2     月    4     日
                  刑事第十九庭  審判長法  官 鄧振球
                                      法  官 彭幸鳴
                                      法  官 潘翠雪
以上正本證明與原本無異。
不得上訴。
                                      書記官 朱家賢
中    華    民    國    99    年    2     月    4     日


司法院資訊處製作；財團法人民間司法改革基金會備份。
